【裁判字號】    97,抗,478
【裁判日期】    970519
【裁判案由】    聲請解除限制出境
【裁判全文】
臺灣高等法院刑事裁定                  97年度抗字第478號
抗  告  人
即  被  告  甲○○
選任辯護人  劉志鵬律師
            池泰毅律師
            李立普律師
上列抗告人因限制出境案件，不服臺灣士林地方法院中華民國97
年4月9日裁定（97年度聲字第151號），提起抗告，本院裁定如
下：
    主  文
抗告駁回。
    理  由
一、原裁定略以：本件抗告人即被告甲○○因涉嫌在國立故宮博
    物院正館公共空間、展覽動線調整及周邊環境改善工程及水
    土保持工程中，浮報設計監造服務費用價額、浮報水土保持
    計畫費用，經法院訊問後，認被告涉犯貪污治罪條例第4 條
    第1項第3款之經辦公用工程浮報價額罪嫌重大，參以被告所
    犯係重罪，為確保審判程序之進行，核有限制出境之必要，
    爰依法於96年9 月17日裁定被告應予限制出境。被告雖以其
    於該案審理中均配合按時到庭，且該案準備程序既已完結，
    足認本件相關之犯罪事實、證據、爭點要均已整理完畢，實
    無繼續限制伊出境之必要，何況其前於偵查階段即曾出境前
    往日本之紀錄，加上其事業重心均在台灣，目前尚有高達55
    1億元之工程案件正在進行中，其絕無逃亡之可能，其現因
    工作上之需要，確有親自前往俄羅斯進行現場勘估之必要等
    為由，請求准予解決限制出境之處分云云。然審酌被告涉犯
    貪污治罪條例第4條第1項第3 款之經辦公用工程浮報價額罪
    嫌重大，且所犯係重罪，相對於其他輕罪而言，由於可能期
    待的刑罰制裁較為嚴厲，逃避制裁之犯險誘因經驗上亦大為
    增加，倘非採相當限制其基本權利之手段，不足以確保審判
    之進行，參以被告既有能力在國境以外住居甚或謀職，僅以
    具保方式，要不足以完全排除被告出境後滯留國外不歸之可
    能性，為保全審判進行、調查證據之目的，及限制住居已屬
    限制被告基本權最為輕微之保全手段，實仍有繼續限制出境
    之必要，因認被告所為聲請不能准許，應予駁回等語。
二、抗告意旨則謂：被告於法院所進行之準備程序中，均依時出
    庭，並配合提供各項證據資料，協助釐清案情，今準備程序
    既已完結，顯見被告已無妨害訴訟進行或證據調查之可能，
    而被告身為知名之建築師，長年在建築界所累積之信譽，已
    漸為國際所肯認，要不可能恣意逃亡而自毀成就，而被告現
    因承辦俄羅斯政府之「海蔘崴新城市規劃案」、「Sochi市
    2014年冬季奧運的整體規劃案」等重要建設案之先期規劃，
    因業務需要，確有親自前往基地現址履勘之必要，根本不可
    能以視訊方式取代，若長期限制被告出境，恐使被告喪失上
    開國際工程之設計案，非但影響被告工作及信譽，亦同時使
    台灣建築界喪失在國際發光之機會，為此提起抗告云云。
三、經查：
  (一)按限制被告出境，僅在限制被告應居住於我國領土範圍內，
    不得擅自出國，俾便於訴訟程序之進行，較之限制居住於某
    市某縣某鄉某村，其居住之範圍更為廣闊，是限制出境與限
    制住居名稱雖有不同，然限制出境亦屬限制住居之處分，係
    執行限制住居方法之一種（最高法院93年台抗字第430號裁
    定參照）。故限制出境之處分，性質上屬於限制住居之一種
    ，目的在防止被告逃亡，確保被告能於審判時到庭，以利刑
    事訴訟程序之進行，是考量解除限制出境與否，自應以訴訟
    之進行及證據之調查是否因此而受影響為判斷依據。
  (二)本件被告因違反貪污治罪條例等案件，現仍於原審法院審理
    中，原審認被告犯罪嫌疑重大，且所犯係重罪，參以被告顯
    有能力在國境以外住居甚或謀職，僅以具保方式，不足以排
    除被告出境後滯留國外不歸之可能性。被告認為本案準備程
    序已完成，無限制出境之必要，然該案之審理程序既尚未終
    結，併考量兼顧案件審判進行、發現真實之利益，與限制出
    境對被告可能造成之不利益後，斟酌全案情節，認雖無羈押
    之必要，惟為確保本案之審判，應有限制出境之必要，因認
    被告上開所稱，尚非可採。至於被告所稱因工作需要，有前
    往俄羅斯之必要一節，核與應否解除限制出境之判斷無關，
    自不得據為解除限制出境之理由。何況，被告既係因犯罪嫌
    疑重大而致受有限制出境之不利益，審酌該限制出境之手段
    ，已較諸羈押手段為輕，縱仍多少影響到被告工作、事業之
    發展，此乃具有強制處分性質之限制住居所必然伴隨之結果
    ，自不得反以侵害到工作、事業作為請求解除該限制住居之
    理由。綜上，應認本件抗告為無理由，予以駁回。
據上論斷，應依刑事訴訟法第412條，裁定如主文。
中    華    民    國    97    年    5     月    19    日
                  刑事第二庭審判長法  官  呂丹玉
                                  法  官  李麗玲
                                  法  官  林恆吉
以上正本證明與原本無異。
不得再抗告。
                                  書記官  陳盈璇
中    華    民    國    97    年    5     月    20    日


司法院資訊處製作；財團法人民間司法改革基金會備份。
